臺灣桃園地方法院民事裁定
111年度消債聲免字第12號
聲  請  人  
即  債務人  林鳳娟  
代  理  人  張藝騰律師(法律扶助律師)
上列當事人因消費者債務清理事件聲請免責，本院裁定如下：
    主  文
債務人林鳳娟應予免責。
    理  由
一、按債務人因第133條之情形，受不免責之裁定確定後，繼續
    清償達該條規定之數額，且各普通債權人受償額均達其應受
    分配額時，得聲請法院裁定免責，消費者債務清理條例（下
    稱消債條例）第141條第1項定有明文。依其立法理由可知此
    規定係為鼓勵債務人利用其薪資、執行業務所得或其他固定
    收入清償債務，以獲得免責，賦予其重建經濟之機會。從而
    ，債務人依消債條例第141條規定聲請免責時，法院僅須依
    債務人是否已清償達消債條例第133條規定之數額及各普通
    債權人受償額是否均達其應受分配額為免責與否之認定，無
    須再斟酌原不免責事由之情節及其他一切情狀。
二、聲請意旨略以：聲請人經本院於民國109年10月30日以109年
    度消債職聲免字第61號民事裁定聲請人清算前2年可處分所
    得扣除必要生活費用支出為新臺幣（下同）46萬2,516元，
    普通債權人僅受償8萬7,721元，故依消債條例第133條規定
    不應免責確定後，繼續清償各債權人款項，超過其等應分配
    比例之金額逾37萬4,808元，爰再依消債條例第141條之規定
    ，聲請裁定准予免責等語。
三、經查：
　㈠本件債務人前於民國107年4月16日依消債條例向本院聲請債
    務清理之調解（本院107年度消債調字第138號），嗣調解不
    成立後，債務人乃聲請清算，經本院107年度消債清字第40
    號裁定開始清算程序，並以107年度司執消債清字第51號進
    行清算程序，嗣本院司法事務官調查後，於109年1月30日以
    裁定代替債權人會議之決議將聲請人台灣人壽保險股份有限
    公司之保險契約通知解約，解繳金額為5萬7,742元，債務人
    就新光人壽、友邦人壽保險價值及車輛價值提出等值現金合
    計3萬3,623元到院，合計財產總數額9萬1,365元，並經本院
    司法事務官依職權分配完結後，於109年1月30日裁定清算程
    序終結並確定在案；復經本院以債務人於聲請清算前2年間
    可處分所得扣除自己及依法應受其扶養者所必要生活費用後
    ，仍有餘額46萬2,516元，而各普通債權人因前揭清算事件
    僅獲得8萬7,721元（依109年3月13日更正之分配表，9萬1,3
    65元應扣除國庫優先受償之法院代墊郵務費用3,644元）之
    分配，亦未經普通債權人全體同意免責，而認聲請人有消債
    條例第133條所定不免責事由，於109年10月30日以109年消
    債職聲免字第61號民事裁定，裁定債務人不予免責等情，業
    經本院依職權調取上開卷宗核閱無訛，合先敘明。
  ㈡嗣聲請人再次向本院聲請本件免責，主張其於原不免責裁定
    確定後，已繼續清償各普通債權人達37萬4,808元等情，並
    據提出日盛銀行存款憑條、中國信託銀行轉帳明細、玉山銀
    行存款回條、安泰銀行貸款繳款單等件影本（見本院卷第13
    至76頁）為證；復經本院依職權函請各債權人陳報自109年1
    1月27日原不免責裁定以後清償之數額表示意見，除債權人
    滙誠第二資產管理股份有限公司、萬榮行銷股份有限公司逾
    期未陳報，其餘債權人均未爭執債務人所主張已清償各該數
    額之事實（見本院卷第81至94頁），是聲請人於原不免責裁
    定確定後，已陸續清償37萬4,808元之事實，應可認定。再
    參以原不免責裁定係認定聲請人於聲請清算前2年可處分所
    得扣除必要生活費用後，尚餘46萬2,516元，而各普通債權
    人於清算程序中僅受償分配8萬7,721元（見本院107年度司
    執消債清字第51號卷第359頁），故認應不予免責。惟今債
    務人清償數額已逾原不免責裁定所列之差額，且全體普通債
    權人各自受償額亦達其應受分配額（詳細清償情形如附表所
    示），足認聲請人已具備消債條例第141條所規定之免責事
    由甚明。
四、綜上所述，本件聲請人前因第133條之情形，受不免責之裁
    定確定後，繼續清償達該條規定之數額，且各普通債權人受
    償額均達其應受分配額，已符合消債條例第141條所規定之
    免責要件。從而，聲請人聲請免責，為有理由，應予准許。
五、爰裁定如主文。　　　　　　　　　　　
中　　華　　民　　國　　111 　年　　9 　　月　　8 　　日
              民事第一庭    法　官　李麗珍
正本係照原本作成。
如不服本裁定應於送達後10日內向本院提出抗告狀，並應繳納抗
告費新台幣1000元。　　　　　　　
中　　華　　民　　國　　111 　年　　9 　　月　　8 　　日
　　　　　　　              書記官  謝伊婕
附表：（金額：新台幣）
編號 債權人 債權總額（依清算程序中所製作之債權表） 債權比例 清算程序中分配受償額 自不免責裁定後受償金額 總受償金額 依消債條例第133條所定之應受分配額（462,516元×債權比例） 1 日盛商業銀行股份有限公司 674,827元 9.140％ 8,018元 34,257元 42,275元 42,274元 2 台北富邦商業銀行股份有限公司 677,922元 9.182％ 8,054元 34,415元 42,469元 42,468元 3 花旗（台灣）商業銀行股份有限公司 1,504,994元 20.383％ 17,881元 76,398元 94,279元 94,275元 4 遠東國際商業銀行股份有限公司 1,255,707元 17.007％ 14,919元 63,744元 78,663元 78,660元 5 國泰世華商業銀行股份有限公司 712,564元 9.651％ 8,466元 36,173元 44,639元 44,637元 6 滙誠第二資產管理股份有限公司 1,273,106元 17.243％ 15,126元 64,627元 79,753元 79,752元 7 萬榮行銷股份有限公司 203,831元 2.761％ 2,422元 10,348元 12,770元 12,770元 8 安泰商業銀行股份有公司 1,080,400元 14.633％ 12,835元 54,846元 67,681元 67,680元      總計  7,383,351元 100％ 87,721元 374,808元 462,529元 462,516元